【裁判字號】    90,抗,661
【裁判日期】    901106
【裁判案由】    偽造文書
【裁判全文】
臺灣高等法院刑事裁定                  九十年度抗字第六六一號
    抗  告  人
    即 自訴 人  甲○○
    被      告  丙○○
                乙○○
                丁○○
右抗告人因偽造文書案件，不服台灣台北地方法院中華民國九十年十一月六日裁定（
八十九年度自字第四一○號），提起抗告，本院裁定如左：
    主      文
抗告駁回。
    理      由
一、按法院或受命法官於自訴案件第一次審判期日前訊問自訴人、被告乃蒐集或調查
    證據結果，如認為案件有刑事訴訟法第二百五十二條至第二百五十四條之情形（
    即應為不起訴處分或得為不起訴處分）者，得以裁定駁回其自訴，同法第三百二
    十六條第三項著有明文。
二、次查刑法第二百十三條之偽造文書罪係以公務員明知為不實之事項，而登載於職
    務上所掌之公文書，足以生損害於公眾或他人為其構成要件。所謂明知係指直接
    故意而言，若為間接故意或過失，均難論以該罪。本件自訴人於原審自訴意旨略
    以(一)自訴人於民國八十六年一月上旬發見八十六年度房屋稅已繳，獨缺地價稅，
    電請台北市稅捐稽徵處文山分處李美真小姐，補發地價稅八十五年一期統一補發
    繳款書，准延至八十六年二月十五日繳納，自訴人於八十六年二月十七日向台灣
    省合作金庫景美支庫繳交本稅新台幣（下同）三千七百三十三元，(二)台北地方法
    院民事執行處於八十六年二月十二日收件北市稅捐稽徵處函八六北市稽管（乙）
    字第一○七九○六號函主旨：「債務人甲○○（即自訴人）尚欠繳地價稅計新台
    幣仟柒佰拾元正，檢送欠稅費用明細表二份，請惠予依法列入債權參與分
    配」，此為被告丙○○依照分層負責規定授權科室主管決行，及填表人稅務員乙
    ○○等公務員登載不實之事證，另指稱台北市稅捐稽徵處文山分處八十六年四月
    二十一日北市稽文山（丙）字第七二三三號函稿左上角蓋的是八十五年四月十八
    日，應該是八十六年才對，法官章不對云云。
三、經查：
    (一)本件自訴意旨陳明自訴人於八十六年元月上旬發見八十五年之地價稅未繳，電
      請文山分處補發繳款書，准延至八十六年二月十五日，自訴人於八十六年二月
      十七日至合庫繳稅三千七百三十三元。
    (二)北市稅捐稽徵處八十六年二月五日八六北市稽管（乙）字第一○七九○六號函
      固為被告丙○○署名函台灣台北地方法院民事執行處，主旨為「甲○○尚欠繳
      地價稅計新台幣仟柒佰拾元，檢送欠稅費明細表二份，請惠予依法列入
      債權參與分配」等語，此函發文日期為八十六年二月五日，該期日自訴人確實
      尚未繳交地價稅為其所自陳，則函內主旨載明甲○○尚欠繳地價稅乙節，並無
      不實。雖該日期尚在自訴人申請補繳地價稅期間內，惟補繳期限與實際有無繳
      納係屬二事，自訴人於該日期既尚未繳納，被告乙○○於查明自訴人尚未繳稅
      後，於上開函文之記載及檢附欠稅費明細表，即無任何虛偽不實可言。
    (三)況台北市稅捐稽徵處文山分處於八十六年四月二十一日以北市稽文山（丙）字
      第七二三三號函於說明二項：「本處前以2.5.北市稽管（乙）字第一○七九
      ○六號函請參與分配金額為三七三三元，現更正為０元（2.17.於合庫景美支
      庫繳納）」經台北地院八六年四月二十三日收文，業經原審調閱該院八十六年
      執辛字第一五三一號卷屬實，益見被告乙○○主觀上並無明知不實而虛偽登載
      。雖該北市稽文山（丙）字第七二三三號函稿內左上角是八十五年四月十八日
      ，惟該函文四月二十一日發文就其內容已明白記述八十六年二月五日函請分配
      之更正，顯然八十五為誤植，否則如何與函文內意旨相符？次經證人劉利生於
      原審到庭證述無訛，此部分亦無虛偽登載之事實。
    綜上所述，被告二人尚無證據足以證明其犯罪，原審依法裁定駁回自訴，經核並
    無不合，抗告意旨仍執陳詞指摘原裁定不當，自無理由，應予駁回。
三、據上論斷，應依刑事訴訟法第四百十二條，裁定如主文。
中    華    民    國    九  十    年    十    二    月    三  十  一    日
                              臺灣高等法院刑事第一庭
                                  審判長法  官  李  相  助
                                        法  官  蘇  素  娥
        法  官  蔡  光  治
右正本證明與原本無異。
不得抗告。
                                        書記官  王  才  生
中    華    民    國    九十一    年       元       月        七        日


司法院資訊處製作；財團法人民間司法改革基金會備份。
